臺灣彰化地方法院彰化簡易庭民事簡易判決
110年度彰簡字第133號
原      告  黃彩容  

被      告  簡施秀娥

訴訟代理人  田智超  
            歐權德  
上列當事人間損害賠償事件，原告提起刑事附帶民事訴訟，經本
院刑事庭110年度交簡附民字第7號裁定移送，本院於民國110年8
月25日言詞辯論終結，判決如下：
    主      文
被告應給付原告新臺幣26,226元，及自民國110年4月15日起至清
償日止，按年息5％計算之利息。
原告其餘之訴駁回。
訴訟費用新臺幣1,000元，由被告負擔其中新臺幣239元，餘由原
告負擔。
本判決第1項得假執行；但被告如以新臺幣26,226元為原告預供
擔保，得免為假執行。
    事實及理由
原告擴張後聲明：被告應給付原告新臺幣（下同）473,453元，
  及自民國110年4月14日言詞辯論期日之翌日起至清償日止，按
  年息5％計算之利息。陳述：
  ㈠原告於109年2月13日騎乘原告所有車牌號碼000-0000號機車
    （下稱甲車），沿彰化縣彰化市永安街由北往南方向直行，
    途經永安街與永昌街無號誌交叉路口，適被告駕駛車牌號碼
    000-0000號汽車（下稱乙車），沿永昌街由西往東方向駛至
    該交叉路口，未禮讓原告，猝然右轉，因而發生碰撞，原告
    所有甲車及安全帽毀損，原告當場受傷，經彰化基督教醫院
    醫師診斷，受有頭部外傷併右顏面擦傷、右膝撕裂傷1公分
    、雙肩與左踝挫傷、右下臼齒牙冠損傷（下合稱第1段傷害
    ）。原告自109年8月間起在鹿港基督教醫院就醫，醫師診斷
    為頸椎第二節陳舊性骨折及第4/5、5/6、6/7節椎間盤突出
    （下合稱第2段傷害），及自109年9月間起在國軍臺中總醫
    院就醫，醫師診斷為頸部挫傷合併右側第五六節頸神經根壓
    迫致右肩及右上肢麻痛乏力（下合稱第3段傷害），皆為車
    禍造成。
  ㈡原告於本件車禍發生後，未受領強制汽車責任保險給付（下
    稱強制險給付）。被告因過失不法侵害原告之身體、健康、
    財產，應負侵權行為損害賠償責任。原告之損害如下：
    1.醫療費35,429元：原告在彰化基督教醫院、鹿港基督教醫
      院、一心牙醫診所、國軍臺中總醫院、廣仁堂中醫診所就
      醫，共支出醫療費35,429元。
    2.就醫交通費2萬元：原告自花壇鄉住所搭乘計程車往返醫
      療院所就醫多次，共支出交通費2萬元。
    3.不能工作短少薪資216,474元：原告在魏博士養生會館任
      職美容師，自108年8月起至109年1月間止薪資合計324,70
      0元。原告自車禍發生後，4個月內不能工作，短少薪資21
      6,474元。
    4.非財產上損害即精神慰撫金20萬元：原告高職畢業，任職
      美容師，每月收入約5萬餘元，遭此車禍，精神痛苦不堪
      ，受有非財產上損害20萬元。
    5.甲車修復費用及安全帽重置費用21,550元：甲車送往機車
      行修復，連工帶料支出19,550元，安全帽重新購買支出2,
      000元。
  ㈢為此依侵權行為法律關係，請求判決如聲明所示。
被告聲明：㈠原告之訴駁回；㈡如受不利判決，願供擔保請准宣
  告免假執行。陳述：
  ㈠兩造均為肇事因素，原告至少應負10分之3以上之責任。
  ㈡原告因車禍所受第1段傷害，經治療後已經恢復身體健康。至
    其所稱第2段及第3段傷害，與車禍間無因果關係，否則不至
    於拖延約半年後始就醫。又原告所稱骨折既為陳舊性，且椎
    間盤突出、神經根壓迫多為退化性疾病造成，亦難認與車禍
    間有因果關係。
  ㈢原告係於109年2月13日、109年2月17日、109年2月21日、109
    年2月24日、109年2月28日、109年3月23日、109年7月28日
    因車禍在彰化基督教醫院就醫。其在該院就醫所生其餘醫療
    費，與車禍無關，被告無義務賠償。
  ㈣原告既在彰化基督教醫院就醫恢復，並無另在廣仁堂中醫診
    所就醫之必要，原告亦自認在該診所就醫未見改善，被告無
    義務賠償原告在該診所就醫所生醫療費。
  ㈤原告在鹿港基督教醫院、國軍臺中總醫院就醫部分，與車禍
    間無因果關係，被告無義務賠償原告在上開醫院就醫所生醫
    療費。
  ㈥甲車修復費用及安全帽重置費用應予折舊。
  ㈦原告應舉證證明受有往返彰化基督教醫院就醫所生交通費損
    害。被告無義務賠償原告往返鹿港基督教醫院、國軍臺中總
    醫院就醫所生交通費損害。
  ㈧否認原告因車禍不能工作。原告未工作獲取薪資，為自身之
    考量，非車禍造成之損害。
  ㈨被告於車禍發生後，留在事故現場，深感自責，原告主張之
    精神慰撫金過高。
民法第184條第1項前段規定「因故意或過失，不法侵害他人之
  權利者，負損害賠償責任」，第217條第1項規定「損害之發生
  或擴大，被害人與有過失者，法院得減輕賠償金額，或免除之
  」；道路交通安全規則第94條第3項前段規定「汽車行駛時，
  駕駛人應注意車前狀況及兩車並行之間隔，並隨時採取必要之
  安全措施」，第102條第1項第7款前段規定「汽車行駛至交岔
  路口，其行進、轉彎，應依下列規定：七、轉彎車應讓直行車
  先行」；民事訴訟法第277條規定「當事人主張有利於己之事
  實者，就其事實有舉證之責任。但法律別有規定，或依其情形
  顯失公平者，不在此限」。經查：
  ㈠原告主張兩造發生車禍，致原告所有甲車及安全帽毀損，並
    受有第1段傷害之事實，業經本院調取刑事庭109年度交簡字
    第2547號案件卷宗提示辯論，且為被告不爭執，堪信為真。
    至原告主張其亦因車禍，受有第2段及第3段傷害之事實，為
    被告否認，經核原告提出之診斷書，各自所載第1段至第3段
    傷害，其病名不同，且第1段傷害亦未曾診斷有骨折之情形
    ，復未據原告提出醫學上可信之證據以資證明，難認第2段
    及第3段傷害與車禍間有何因果關係，此部分主張自非可採
    。
  ㈡依前開刑事卷宗所附道路交通事故現場圖、調查報告表及照
    片，原告違反道路交通安全規則第94條第3項前段規定，被
    告違反同規則第102條第1項第7款前段規定，本院認定肇事
    因素比例分別為3/10、7/10，應適用民法第217條第1項過失
    相抵。原告請求被告於過失相抵後，就甲車及安全帽毀損及
    原告第1段傷害，負過失侵權行為損害賠償責任，合於民法
    第184條第1項前段、第217條第1項規定，應屬有據；逾此部
    分，尚非可採。
民法第193條第1項規定「不法侵害他人之身體或健康者，對於
  被害人因此喪失或減少勞動能力或增加生活上之需要時，應負
  損害賠償責任」，第195條第1項前段規定「不法侵害他人之身
  體、健康、名譽、自由、信用、隱私、貞操，或不法侵害其他
  人格法益而情節重大者，被害人雖非財產上之損害，亦得請求
  賠償相當之金額」；民事訴訟法第222條第2項規定「當事人已
  證明受有損害而不能證明其數額或證明顯有重大困難者，法院
  應審酌一切情況，依所得心證定其數額」。經查：
  ㈠醫療費部分：
    1.原告主張其因車禍於109年2月13日、109年2月17日、109
      年2月21日、109年2月24日、109年2月28日在彰化基督教
      醫院就醫，共支出醫療費5,240元，及於109年4月13日、1
      09年4月16日、109年4月24日在一心牙醫診所就醫，共支
      出醫療費150元，以上合計5,390元之事實，業據其提出彰
      化基督教醫院門診收據5紙、一心牙醫診所門診收據3紙為
      證，且為被告不爭執，堪信為真。
    2.原告主張其因車禍於109年4月29日、109年9月4日、109年
      9月10日、109年10月9日、109年10月14日、109年12月9日
      、109年12月19日、110年1月6日在彰化基督教醫院就醫支
      出醫療費之事實，為被告否認。原告雖提出彰化基督教醫
      院門診收據9紙為證，然依原告所提出彰化基督教醫院於1
      09年8月3日出具之診斷書，其係於109年2月13日、109年2
      月17日、109年2月21日、109年2月24日、109年2月28日、
      109年3月23日、109年7月28日因車禍就醫，則原告此部分
      之主張，尚難認即為因車禍支出之醫療費，是原告上開主
      張，尚非可採。
    3.原告主張之第2段及第3段傷害，難認與車禍間有何因果關
      係，已如前述，則其在鹿港基督教醫院、國軍臺中總醫院
      就醫所生醫療費，被告不負賠償義務；又原告另在廣仁堂
      中醫診所就醫部分，被告否認其必要性，且未據原告舉證
      ，亦難令被告負賠償義務。是原告上開主張，尚非可採。
  ㈡就醫交通費部分：原告主張其自花壇鄉住所搭乘計程車往返
    醫療院所就醫多次，共支出交通費2萬元之事實，雖據其提
    出形式上為被告不爭執之免用統一發票收據、計程車運價證
    明為證，惟被告否認其必要性。原告係因車禍於109年2月13
    日、109年2月17日、109年2月21日、109年2月24日、109年2
    月28日在彰化基督教醫院就醫，及於109年4月13日、109年4
    月16日、109年4月24日在一心牙醫診所就醫，已如前述，又
    依原告戶籍資料及前揭醫院、診所門診收據，原告自88年間
    起，設籍在彰化市，而非花壇鄉，且與上開醫院、診所同在
    彰化市，爰依民事訴訟法第222條第2項規定，審酌原告就醫
    8次，認定每次往返就醫之計程車資為200元，合計1,600元
    。是原告主張其受有就醫交通費1,600元之損害，堪信為真
    ；逾此部分，尚非可採。
  ㈢不能工作短少薪資部分：原告主張其在魏博士養生會館任職
    美容師，自108年8月起至109年1月間止薪資合計324,700元
    之事實，業據其提出形式上為被告不爭執之在職證明書、薪
    資證明為證，堪信為真。至原告主張其自車禍發生後，4個
    月內不能工作，短少薪資216,474元之事實，為被告否認。
    依彰化基督教醫院於109年8月3日出具之診斷書，原告係於1
    09年2月13日急診，於109年2月15日離院，並無離院後不能
    工作之醫囑，是原告自109年2月13日起至109年2月15日止共
    3日，固因車禍不能工作，其後則難認仍有不能工作之情形
    。依前開薪資證明所換算之每日平均薪資，以3日計算，為5
    ,323元（計算式：324,700÷183*3≒5,323，元以下四捨五入
    ，下同）。是原告主張其受有不能工作短少薪資5,323元之
    損害，堪信為真；逾此部分，尚非可採。
  ㈣非財產上損害即精神慰撫金部分：兩造之學歷、職業與經濟
    狀況，如各自所述，又依兩造107至108年度財產所得明細，
    原告財產所得總額依序約為204萬元、211萬元，被告財產所
    得總額依序約為603萬元、602萬元，為兩造不爭執。爰審酌
    被告係因過失不法侵害原告之身體、健康，造成原告精神痛
    苦，原告傷勢尚非重大不治或難治，並衡量兩造上述學歷、
    職業與經濟狀況，認原告主張非財產上之損害即精神慰撫金
    以20,000元為適當，逾此部分，尚非可取。
民法第196條規定「不法毀損他人之物者，被害人得請求賠償其
  物因毀損所減少之價額」；所得稅法第51條第1項前段、第2項
  前段規定「固定資產之折舊方法，以採用平均法、定率遞減法
  、年數合計法、生產數量法、工作時間法或其他經主管機關核
  定之折舊方法為準」、「各種固定資產耐用年數，依固定資產
  耐用年數表之規定」，第121條規定「本法施行細則、固定資
  產耐用年數表及遞耗資產耗竭率表，由財政部定之」；所得稅
  法施行細則第48條第1款、第2款規定「一、採平均法者，以固
  定資產成本減除殘值後之餘額，按固定資產耐用年數表規定之
  耐用年數平均分攤，計算每期折舊額。二、採定率遞減法者，
  以固定資產每期減除該期折舊額後之餘額順序作為各次期計算
  折舊之基數，而以一定比率計算各期折舊額」；營利事業所得
  稅查核準則第95條第6項規定「固定資產提列折舊採用平均法
  、定率遞減法或年數合計法者，以一年為計算單位；其使用期
  間未滿一年者，按實際使用之月數相當於全年之比例計算之；
  不滿一月者，以月計」。依所得稅法第51條第2項、第121條授
  權訂定之固定資產耐用年數表，機車耐用年數為3年。被害人
  依民法第196條請求賠償物被毀損所減少之價額，得以修復費
  用為估定之標準，但以必要者為限（例如：修理材料以新品換
  舊品，應予折舊）。至於在侵權行為損害賠償之法律關係中，
  法院得衡量該固定資產之性質及使用狀況，擇定折舊方法，以
  為新品換舊品時計算其折舊額之參考。經查：
  ㈠安全帽重置費用部分：原告主張其因車禍造成安全帽毀損，
    支出重置費用2,000元之事實，業據其提出形式上為被告不
    爭執之協承機車行收據為證，核與前開刑事卷宗所附道路交
    通事故現場照片所呈現之安全帽掉落地面情形相符，堪信為
    真。原告雖主張其損害為2,000元，惟被告否認，又安全帽
    非得適用固定資產耐用年數表予以折舊，原告之安全帽亦非
    新品，爰依民事訴訟法第222條第2項規定，審酌上情，認定
    安全帽於遭毀損時價值為500元。是原告主張其受有安全帽
    重置費用500元之損害，堪信為真；逾此部分，尚非可採。
  ㈡甲車修復費用部分：
    1.原告主張其因車禍造成甲車毀損，支出修復費用19,550元
      之事實，業據其提出形式上為被告不爭執之協承機車行收
      據為證，並經本院調取形式上為兩造不爭執之車籍資料提
      示辯論，堪信為真。依上開規定及說明，原告以上開修復
      費用為甲車被毀損所減少價額之估定標準，應屬有據。
    2.甲車之修復費用，無法區別工資、零件，本院依民事訴訟
      法第222條第2項規定，審酌甲車毀損情形、修復內容等一
      切情況，認定工資、零件各為3,000元、16,550元。被告
      以更換新零件部分應予折舊置辯，為原告不爭執，則該部
      分即有折舊必要；至工資部分，自無所謂折舊。
    3.依車籍資料，甲車係於104年5月出廠，是其遭毀損時出廠已逾3年，宜以定率遞減法計算折舊。修復費用中，零件16,550元部分按附表所示定率遞減法計算折舊後為1,653元，連同無庸折舊之其餘費用合計4,653元（計算式：1,653+3,000＝4,653）。則原告主張受有甲車修復費用4,653元損害，堪信為真；逾此部分，尚非可採。
強制汽車責任保險法第32條規定「保險人依本法規定所為之保
  險給付，視為被保險人損害賠償金額之一部分；被保險人受賠
  償請求時，得扣除之」。經查：原告於車禍發生後，未受領強
  制險給付，為兩造不爭執。是原告所受損害，經過失相抵後，
  得請求被告賠償之金額為19,226元（計算式：5,390+1,600+5,
  323+20,000+500+4,653＝37,466，37,466*7/10≒26,226）。從
  而原告依侵權行為之法律關係，請求被告給付26,226元，及自
  110年4月14日言詞辯論期日之翌日即110年4月15日起至清償日
  止，按年息5％計算之利息，為有理由，應予准許；逾此部分，
  為無理由，應予駁回。
本件係適用簡易程序所為被告敗訴之判決，就原告勝訴部分，
  應依職權宣告假執行，並酌定相當擔保金額，准被告預供擔保
  而免為假執行，及依職權確定訴訟費用額為1,000元（第一審
  裁判費），酌量命兩造以比例分擔。
本件判決事證已臻明確，兩造其餘主張及舉證，核與判決結果
  無影響，不另論述。
中　　華　　民　　國　　110 　年　　9 　　月　　8 　　日
                  彰化簡易庭  法    官  廖政勝
以上正本係照原本作成。
如不服本判決，應於判決送達後20日內，向本院提出上訴狀，並
按應送達於他造之人數提出繕本或影本，及繳納第二審裁判費。
中　　華　　民　　國　　110 　年　　9 　　月　　8 　　日
                              書 記 官  梁高賓
附表：
依行政院所頒固定資產耐用年數表及固定資產折舊率之規定，【
機械腳踏車】之耐用年數為3年，依定率遞減法每年折舊1000分
之536，另依營利事業所得稅查核準則第95條第6項規定「固定資
產提列折舊採用定率遞減法者，以1年為計算單位，其使用期間
未滿1年者，按實際使用之月數相當於全年之比例計算之，不滿1
月者，以1月計」，上開【機械腳踏車】自出廠日迄本件車禍發
生時已使用逾3年，則零件扣除折舊後之修復費用估定為1,653元
。計算式：
折舊時間           金額
第1年折舊值        16,550×0.536=8,871
第1年折舊後價值    16,550-8,871=7,679
第2年折舊值        7,679×0.536=4,116
第2年折舊後價值    7,679-4,116=3,563
第3年折舊值        3,563×0.536=1,910
第3年折舊後價值    3,563-1,910=1,653